【裁判字號】    89,交易,40
【裁判日期】    891026
【裁判案由】    公共危險等
【裁判全文】
臺灣嘉義地方法院刑事判決                          八十九年度交易字第四號
    公  訴  人  臺灣嘉義地方法院檢察署檢察官
    被      告  乙○○
    選任辯護人  汪玉蓮
                吳碧娟
右列被告因公共危險等案件，經檢察官提起公訴（八十九年度偵字第六０五號），本
院判決如左︰
    主  文
乙○○服用酒類，不能安全駕駛動力交通工具而駕駛，處有期徒刑貳月，如易科罰金
，以參佰元折算壹日。
被訴過失傷害部分公訴不受理。
    事  實
一、乙○○於民國八十八年十二月二十七日晚間十一時許，在嘉義市○○路某處飲用
    米酒等酒類，已達不能安全駕駛動力交通工具之程度，仍於翌日（二十八日）凌
    晨五時許，酒後駕駛車牌號碼Ｓ８─七０六一號自用小客車，沿嘉義市○○路由
    東向西行駛，於當日五時二十分許途經民族路與吳鳳北路口之際，適有甲○○駕
    駛車牌號碼ＳＮ─六五七九號自用小客車沿吳鳳北路由南向北駛至，以致撞擊甲
    ○○駕駛之自用小客車右前車頭，經警據報至現場處理時，發現乙○○身上酒氣
    甚為濃厚，即依法對乙○○檢測其呼氣酒精濃度，發現其呼氣酒精濃度高達每公
    升０‧八七毫克而查知上情。
二、案經甲○○訴由嘉義市警察局第二分局報請臺灣嘉義地方法院檢察署檢察官偵查
    起訴。
    理  由
一、右揭犯罪事實，迭據被告乙○○於警訊、偵查及本院審理時自白不諱，核與證人
    即告訴人甲○○之陳證情節相符，復有道路交通事故調查報告表、嘉義市警察局
    舉發違反道路交通管理事件通知單、酒精測定值各乙份及現場照片等附卷可資佐
    證，事證明確，被告犯行堪予認定。
二、按刑法上所謂「服用酒類不能安全駕駛動力交通工具」，觀察重點在於酒精對駕
    駛人在交通工具高速動力運轉狀況下維持身心整體應變能力的影響，而酒精對於
    人體的影響，在經驗科學上並不限於徹底麻醉身心，當血液酒精濃度（一般為呼
    氣酒精濃度的二百倍到二百三十倍）過高而造成酒精中毒時，即使只是每公升一
    百毫克（換算呼氣酒精濃度約為每公升０‧五毫克）也已足可影響駕駛安全。關
    於這項自然科學上所肯定的客觀實驗數據，法務部曾於八十八年五月十日邀集行
    政院衛生署、中央警察大學等相關專業機構研商確認，並取呼氣酒精濃度每公升
    ０‧五五毫克的近似數值為個案事實認定參考，以法八十八檢字第一六六九號函
    行文所屬機關供作刑事訴追依據，所採測定基準並不違背公知的經驗法則。如果
    根據通常生活上的客觀經驗已不能確保駕駛人穩定而有效地操控動力交通工具，
    自屬法律所要規範的對象，與駕駛人有無喝醉、神智是否清楚均無必然關連。本
    案被告江金樹酒後經測得之呼氣酒精濃度已達每公升０‧八七毫克，且復有駕車
    肇事之事實，顯已達不能安全駕駛動力交通工具之程度，核其所為，係犯刑法第
    一百八十五條之三之公共危險罪。爰審酌被告之品行、智識程度、其酒後駕駛動
    力交通工具對大眾用路安全所造成之危害及犯罪後坦承犯罪之態度等諸般情狀，
    量處如主文所示之刑，並諭知易科罰金之折算標準。至辯護意旨認被告於肇事後
    主動向現場處理警員承認為肇事人，符合自首要件云云，經查，被告係就駕車肇
    事，亦即係就過失傷害部分為自首；在有偵查權之警員做酒精測試查知被告有公
    共危險犯嫌前，被告並未就公共危險部分為自首，與自首之要件即有未合；又辯
    護意旨認被告有精神耗弱情形，應予減刑云云，經查，本院（刑事庭）並未就被
    告精神狀態送請鑑定，且精神耗弱人行為之減刑，亦必以行為人之犯罪行為，係
    在精神耗弱中所為，始足當之，本案被告之飲用酒類致不能安全駕駛動力交通工
    具之公共危險行為，其行為時，尚無具體證據足認係在被告精神狀態屬精神耗弱
    中所為，辯護意旨容有誤會，附此敘明。
三、公訴意旨另以：被告乙○○於民國八十八年十二月二十七日晚間十一時許，在嘉
    義市○○路某處飲用米酒等酒類，已達不能安全駕駛動力交通工具之程度，仍於
    翌日（二十八日）凌晨五時許，酒後駕駛車牌號碼Ｓ８─七０六一號自用小客車
    ，沿嘉義市○○路由東向西行駛，於當日五時二十分許途經民族路與吳鳳北路口
    之際，理應注意車前狀況，減速慢行，小心安全通過，及注意該處時速限制為四
    十公里，而依當時情形，又無不能注意之情事，乙○○竟疏於注意及此，而貿然
    以時速四、五十公里之速度疾馳，適有甲○○駕駛車牌號碼ＳＮ─六五七九號自
    用小客車沿吳鳳北路由南向北駛至，以致撞擊甲○○駕駛之自用小客車右前車頭
    ，致甲○○受有創傷後合併左下肢鈍傷及左下肢、左膝部血腫、蜂窩組織炎、外
    傷性右膝部及右小腿挫傷合併瘀腫等傷害，因認被告乙○○另涉過失傷害犯嫌。
    惟按告訴乃論之罪，告訴人於第一審辯論終結前，得撤回告訴，又其告訴經撤回
    者，法院應諭知不受理之判決，刑事訴訟法第二百三十八條第一項、第三百零三
    條第三款分別定有明文。經查，本案被告乙○○因過失傷害案件，經檢察官提起
    公訴，認為被告係犯刑法第二百八十四條第一項前段之過失傷害罪嫌，惟按該罪
    依同法第二百八十七條之規定須告訴乃論，茲據告訴人甲○○與被告達成民事和
    解（此有和解書一件在卷可參），告訴人並聲明撤回過失傷害部分之告訴（此有
    撤回告狀狀一件附卷足憑），揆諸前開法條之規定，就此部分自應諭知不受理。
四、據上論斷，應依刑事訴訟法第二百九十九條第一項前段、第三百零三條，刑法第
    一百八十五條之三、第四十一條，罰金罰鍰提高標準條例第二條，判決如主文。
本案經檢察官林俊良到庭執行職務。
中      華      民      國    八十九    年      十      月    二十六    日
                            臺灣嘉義地方法院刑事第二庭
                                法  官  許  兆  慶
右正本證明與原本無異。
如不服本判決，應於送達後十日內，向本院提出上訴狀。
中      華      民      國    八十九    年      十      月    二十六    日
                                書記官  洪  麗  惠
附錄本判決論罪之法條：
刑法第一百八十五條之三
服用毒品、麻醉藥品、酒類或其他相類之物，不能安全駕駛動力交通工具而駕駛者，
，處一年以下有期徒刑、拘役或三萬元以下罰金。


司法院資訊處製作；財團法人民間司法改革基金會備份。
